【裁判字號】    97,訴,1102
【裁判日期】    970512
【裁判案由】    偽造文書等
【裁判全文】
臺灣臺中地方法院刑事判決              97年度訴字第1102號
公  訴  人  臺灣臺中地方法院檢察署檢察官
被      告  乙○○  30歲民.
            丙○○
上列被告等因偽造文書等案件，經檢察官提起公訴（97年度偵字
第719號），被告等已就被訴事實為有罪之陳述，本院裁定適用
簡式審判程序，本院判決如下：
    主    文
乙○○、丙○○共同竊盜，累犯，各處有期徒刑伍月，未扣案之
鑰匙壹支沒收；又共同偽造私文書，足以生損害於他人，累犯，
各處有期徒刑伍月，未扣案之OKWAP牌行動電話（含0000000000
號SIM卡）壹支沒收；又共同行使偽造私文書，足以生損害於他
人，累犯，各處有期徒刑捌月，國泰世華商業銀行「甲○○」名
義之信用卡背面偽造之「甲○○」署名壹枚及如附表所示之「甲○○」署名，均沒收。各應執行有期徒刑壹年肆月，未扣案之鑰
匙壹支、OKWAP牌行動電話（含0000000000號SIM卡）壹支、國泰
世華商業銀行「甲○○」名義之信用卡背面偽造之「甲○○」署
名壹枚及如附表所示之「甲○○」署名，均沒收。
    犯罪事實
一、乙○○前因違反毒品危害防制條例、偽造文書、贓物等案件
    ，經法院分別判處有期徒刑10月、10月、6月、5月確定，再
    因贓物案件，經法院判處有期徒刑4月確定，上開各案經接
    續執行，於民國91年12月17日假釋出監，於92年7月9日因假
    釋期滿執行完畢。丙○○前於94年間因違反毒品危害防制條
    例案件，經法院判處有期徒刑8月確定，於95年2月6日執行
    完畢；再於96年間因違反毒品危害防制條例案件，經法院判
    處有期徒刑9月確定9月，於96年7月16日因減刑而執行完畢
    。
二、乙○○與丙○○基於共同意圖為自己不法所有之犯意聯絡，
    於96年8月29日凌晨2時許，在臺中市○區○○街22巷6號前
    ，由丙○○以其所有自備鑰匙（未扣案），竊取甲○○停放
    在該處之車牌號碼YIJ－702號機車，乙○○則在巷口負責把
    風。得手後，丙○○騎乘該機車搭載乙○○前往臺中縣大里
    市某處之小公園，由丙○○將機車置物箱撬開，發現甲○○
    所有之尚未開卡之國泰世華商業銀行信用卡1張（卡號：000
    000000 0000000號）及其他單據（上載有甲○○之國民身分
    證統一編號等資料），其2人即基於共同偽造準私文書之犯
    意聯絡，於同日凌晨3時55分許，在臺中縣大里市○○里○○路122號5樓丙○○住處樓下，由乙○○以其所有之OKWAP
    牌行動電話（含0000000000號SIM卡，未扣案）撥打國泰世
    華商業銀行開卡號碼，連結前開金融機構信用卡開卡電腦系
    統後，按壓電話號碼鍵之方式，將信用卡卡號、持卡人國民
    身分證統一編號等資料輸入電腦系統處理，並存檔為電磁紀
    錄，足以向該銀行表示客戶開始有權使用上開信用卡之意思
    ，而偽造準私文書，足以生損害於甲○○及國泰世華商業銀
    行對客戶電磁紀錄資料管理之正確性。
三、乙○○、丙○○2人於完成開卡程序後，再基於共同行使偽
    造私文書及意圖為自己不法所有之犯意聯絡，其2人即持上
    開國泰世華商業銀行信用卡，接續於附表所示之時間、地點
    ，以提示信用卡，並由乙○○偽造「甲○○」署名於簽帳單
    上之方式，乙○○並於附表編號3所示時地，在該信用卡背
    面偽造「甲○○」之署名1枚，主張係甲○○本人而行使之
    ，使各該特約商店人員陷於錯誤誤信其係真正之信用卡持有
    人而分別交付其所購買之物品，足生損害於甲○○、如附表
    所示各該特約商店及國泰世華商業銀行對於信用卡交易作業
    之正確性（各次消費時間、商店、金額均詳如附表所載）。
四、案經甲○○訴由基隆市警察局第一分局報告臺灣臺中地方法
    院檢察署檢察官偵查起訴。
    理    由
一、上開犯罪事實，業據被告乙○○、丙○○於本院審理時坦承
    不諱，核與證人即告訴人甲○○、林楓淇於警詢中證述及證
    人甲○○於偵查中證述情節相符，並有信用卡簽單影本4份
    、交易明細表1份、行動電話0000000000號通聯紀錄1份、被
    告2人於偵查中之「甲○○」簽名2份及監視器翻拍照片9張
    附卷可稽，足認被告之自白與事實相符，應堪採信。本件事
    證明確，被告2人犯行均堪認定。
二、按在信用卡背面簽名欄簽名，單純自形式上觀察，即足以表
    示信用卡之簽名者於信用卡有效期限內有權使用該信用卡之
    辨識及證明，並非依習慣或特約表示一定用意之證明，性質
    上係屬刑法第210條之私文書（最高法院88年度台上字第573
    0號判決參照），是於偽造之信用卡背面持卡人簽名欄偽簽
    「甲○○」署名，復持以行使，係犯刑法第216條、第210條
    之行使偽造私文書罪。又信用卡簽帳單，係持卡人向特約商
    店消費後，簽署持卡人之姓名，由特約商店向發卡銀行請款
    ，該簽帳單由持卡人簽名，即表示持卡人同意依據其與發卡
    銀行間之約定，對其所購物品或接受服務，均應按簽帳單之
    消費金額，付款與發卡銀行。故持卡人於簽帳單簽名，係對
    所簽金額負擔付款之義務，性質上屬消費付款契約書，亦為
    私文書（最高法院90年度台上字第6898號判決參照），是在
    簽帳單上偽簽持卡人「甲○○」署押，並持以行使，係犯刑
    法第216條、第210條之行使偽造私文書罪。再按錄音、錄影
    或電磁紀錄，藉機器或電腦之處理所顯示之聲音、影像或符
    號，足以為表示其用意之證明者，依刑法第220條第2項規定
    ，以文書論，被告未經甲○○之授權同意，即以電話將甲○○之年籍、國民身分證統一編號等個人資料輸入國泰世華商
    業銀行電腦系統處理，並存檔為電磁紀錄，完成信用卡之開
    卡手續，自足以表示甲○○欲開始使用該信用卡之用意證明
    ，應屬上述所稱之準文書，故其所為係犯刑法第220條、第
    210條之偽造準私文書。起訴書犯罪事實僅論及被告偽造準
    私文書，而未敘及被告有行使偽造準私文書之犯行，起訴書
    所犯法條記載被告此部分係犯刑法第216條、第220條第2項
    （誤載為第1項）、第210條，應屬誤載，併此敘明。又被告
    持上開信用卡假冒「甲○○」向特約商店行使，使各該特約
    商店職員陷於錯誤，而交付其所選定之商品，核此所為應係
    犯刑法第339條第1項之詐欺取財罪。另被告竊取甲○○財物
    ，係犯刑法第320條第1項竊盜罪。被告2人就上開所犯各罪
    有犯意聯絡及行為分擔，為共同正犯。又被告於簽帳單及信
    用卡背面上偽造署押之行為，係偽造私文書之階段行為，而
    其偽造私文書與準私文書後復持以行使，其偽造私文書、準
    私文書之低度行為，為行使之高度行為所吸收，均不另論罪
    。另被告以一冒刷信用卡購物之行為，同時觸犯行使偽造私
    文書及詐欺取財罪，係以一行為同時觸犯2罪名，應依刑法
    第55條之規定，從一重以行使偽造私文書罪處斷。而被告所
    犯如附表所示上開4次及在該信用卡背面偽造「甲○○」署
    名而行使之共5次行使偽造私文書，時間密接、觸犯構成要
    件相同之罪名，應認係基於同一盜刷信用卡之犯意下所為之
    接續行為，應僅論以一罪。又被告所犯竊盜罪及偽造準私文
    書、行使偽造私文書3罪間，犯意各別，行為不同，應予以
    分論併罰。再被告乙○○前因乙○○前因違反毒品危害防制
    條例、偽造文書、贓物等案件，經法院分別判處有期徒刑10
    月、10月、6月、5月確定，再因贓物案件，經法院判處有期
    徒刑4月確定，上開各案經接續執行，於91年12月17日假釋
    出監，於92年7月9日因假釋期滿執行完畢；被告丙○○前於
    94年間因違反毒品危害防制條例案件，經法院判處有期徒刑
    8月確定，於95年2月6日執行完畢；再於96年間因違反毒品
    危害防制條例案件，經法院判處有期徒刑9月確定9月，於96
    年7月16日因減刑而執行完畢，有臺灣高等法院被告前案紀
    錄表附卷可稽，其2人受有期徒刑之執行完畢後，5年以內故
    意再犯本件有期徒刑以上之本罪，為累犯，所犯上開3罪均
    應依刑法第47條第1項規定加重其刑。爰審酌被告之素行及
    犯罪之動機、手段、目的，所生危害，犯罪之情節，犯罪所
    得不多，犯後坦承犯行之態度等一切情狀，分別量處如主文
    所示之刑，並均定其應執行之刑。國泰世華商業銀行「甲○○」名義之信用卡背面偽造之「甲○○」署名1枚及如附表
    所示之「甲○○」署名，爰依刑法第219條規定宣告沒收之
    ；未扣案之鑰匙1支、OKWAP牌行動電話（含0000000000號
    SIM卡）分別為被告丙○○、乙○○所有，且供犯罪所用之
    物，業據被告供述在卷，雖未扣案，然無證據足認業已滅失
    ，仍應依刑法第38條第1項第2款規定宣告沒收。
據上論斷，應依刑事訴訟法第273條之1第1項、第299條第1項前
段，刑法第28條、第320條第1項、第216條、第210條、第220條
、第339條第1項、第55條、第47條第1項、第51條第5款、第219
條、第38條第1項第2款，刑法施行法第1條之1，判決如主文。
本案經檢察官黃玉琪到庭執行職務
中    華    民    國    97    年    5     月    12    日
                  刑事第十六庭  法  官  楊文廣
上正本證明與原本無異。
如不服本判決，應於收受送達後10日內向本院提出上訴書狀（應
敘述具體理由並附繕本）。
上訴書狀如未敘述理由，應於上訴期間屆滿後20日內補提理由書
於本院。
                                書記官  葉泰濃
中    華    民    國    97    年    5     月    12    日
附表
┌─┬──────┬────────────┬─────┬──────┐
│編│犯罪時間    │犯罪地點商店名稱        │盜刷金額  │應沒收之偽造│
│號│            │                        │（新臺幣）│「甲○○」署│
│  │            │                        │          │押          │
├─┼──────┼────────────┼─────┼──────┤
│1 │96年8月29日 │臺中縣大里市○○路171號 │2503元    │簽帳單上偽造│
│  │4時45分許   │興農生鮮超市成功店      │          │之署名1枚   │
├─┼──────┼────────────┼─────┼──────┤
│2 │96年8月29日 │臺中縣大里市○○路171號 │4450元    │簽帳單上偽造│
│  │5時48分許   │興農生鮮超市成功店      │          │之署名1枚   │
├─┼──────┼────────────┼─────┼──────┤
│3 │96年8月29日 │臺中市○○路○段140號    │533元     │簽帳單上偽造│
│  │8時15分許   │松青超市光復店          │          │之署名1枚   │
├─┼──────┼────────────┼─────┼──────┤
│4 │96年8月29日 │臺中縣大里市○○路○段401│3350元    │簽帳單上偽造│
│  │8時45分許   │號1樓                   │          │之署名1枚   │
│  │            │明進銀樓                │          │            │
└─┴──────┴────────────┴─────┴──────┘
附錄論罪科刑法條
刑法第320條第1項
意圖為自己或第三人不法之所有，而竊取他人之動產者，為竊盜
罪，處五年以下有期徒刑、拘役或五百元以下罰金。
刑法第第216條
行使第二百十條至第二百十五條之文書者，依偽造、變造文書或
登載不實事項或使登載不實事項之規定處斷。
刑法第210條
偽造、變造私文書，足以生損害於公眾或他人者，處五年以下有
期徒刑。
刑法第220條
在紙上或物品上之文字、符號、圖畫、照像，依習慣或特約，足
以為表示其用意之證明者，關於本章及本章以外各罪，以文書論
。
錄音、錄影或電磁紀錄，藉機器或電腦之處理所顯示之聲音、影
像或符號，足以為表示其用意之證明者，亦同。
稱電磁紀錄，指以電子、磁性或其他無法以人之知覺直接認識之
方式所製成之紀錄，而供電腦處理之用者。
刑法第339條第1項
意圖為自己或第三人不法之所有，以不正方法由自動付款設備取
得他人之物者，處三年以下有期徒刑、拘役或一萬元以下罰金。


司法院資訊處製作；財團法人民間司法改革基金會備份。
